臺灣板橋地方法院交通事件裁定　　　　94年度交聲字第959號
原處分機關　交通部公路總局臺北區監理所
異　議　人
即受處分人　甲○○
上列受處分人因違反道路交通管理處罰條例案件，對於交通部公
路總局臺北區監理所於民國94年5 月23日以北監營字第裁40-C00
000000號裁決處分（原處分案號：北縣警交字第C00000000 號）
，聲明異議，本院裁定如下：
    主  文
原處分撤銷。
甲○○汽車駕駛人，行經有燈光號誌管制之交岔路口闖紅燈者，
處罰鍰新臺幣參仟陸佰元，並記違規點數點。
    理  由
一、原處分意旨略以：異議人即受處分人甲○○駕駛通良貨運有
    限公司所有車號181-GB號營業貨運曳引車，於民國（下同）
    94年4 月10日18時30分許，經臺北縣政府警察局汐止分局交
    通分隊執勤員警執行巡邏勤務時，發現異議人駕駛上述車輛
    行經台北縣汐止鎮○○○路與大同路一段時，因載運廢土明
    顯超出貨車高度，遂為員警當場鳴笛攔停並請駕駛人出示證
    件後，請駕駛人一同前往亞洲水泥廠過磅，惟異議人不聽從
    員警指示逕自駕車闖紅燈離去，員警遂依道路交通管理處罰
    條例第53條、第60條第2 項第1 款之規定，以北縣警交字第
    C00000000 號、C00000000 號舉發通知單逕行舉發（異議人
    駕車不服從交通勤務警察指揮違規部分，由原處分機關以94
    年5 月23日北監營字第裁40 -C00000000 號裁決書另行裁處
    ，並由本院94年度交聲字第963 號交通事件另案審理）。嗣
    異議人曾於94年4 月22日提出申訴，經原處分機關向舉發單
    位函查無誤，原處分機關據此爰依道路交通管理處罰條例第
    53條（原處分贅引第1 項）、第60條第2 項第1 款，裁處罰
    鍰新臺幣（下同）3600元、900 元（原處分漏依同條例第63
    條第1 項第3 款、第1 款，記違規點數3 點、1 點）。
二、異議意旨略以：舉發通知單之內容，與事實顯不相符，因伊
    車輛在行經汐止大同路一段時，遇前方紅燈到停下等待，而
    警員就在此時將伊車輛攔停，要伊出示證件，而伊也將駕照
    、行照等證件交給警員，警員說伊有超載之嫌，要伊跟著警
    車走，說要去過磅，但當時為交通尖峰時間，車輛很多，跟
    到半路便找不到警車的去向，該警員惱羞成怒，逕自胡亂告
    發伊闖紅燈及不遵守交通稽查案件離去，再說當時尖峰時間
    ，交通流量之大，不可能去闖紅燈，且員警無法提出伊有闖
    紅燈之證明，爰依法提出異議，請求撤銷原處分云云。
三、按汽車駕駛人，行經有燈光號誌管制之交岔路口闖紅燈者，
    處1800元以上5400元以下罰鍰；次按汽車駕駛人有道路交通
    管理處處罰條例第53條之情形者，記違規點數3 點，同條例
    第63條第1 項第3 款亦定有明文。
四、經查：
（一）本件異議人即受處分人甲○○確於94年4 月10日18 時30
      分許，駕駛通良貨運有限公司所有之車號：181-GB號營業
      貨運曳引車，行經有燈光號誌管制之新台五路及大同路一
      段交岔路口紅燈右轉，經警逕行舉發該違規事實，有舉發
      通知單影本（北縣警交字第C00000000 號）及臺北縣政府
      警察局汐止分局94年5 月10日北縣警汐交裁字第09400123
      58號函各1 紙附卷可稽。原處分機關據此裁處異議人罰鍰
      3600元，並記違規點數3 點，亦有裁決書影本（北監營字
      第裁40-C00000000號）1 紙附卷可按。
（二）異議人雖辯稱員警舉發伊有闖紅燈與事實不符，且該違規
      事實員警無法提出證據。惟查，異議人確於前開時、地有
      前揭之違規事實，業據證人即本件執勤舉發之員警邱鵬勳
      於本院審理中具結證述屬實，其證稱：「（當時的情形為
      何？）當時異議人在大同路一段，我們的車子在他前面沒
      錯，他那時有違規的超載嫌疑，因為載運廢土超出貨車的
      高度，我們示意他要停車，請他拿出證件，他有拿出來，
      之後我們請他到新台五路迴轉，再到大同路一段，庭呈異
      議人當時行徑的路線圖，異議人當時是往基隆的方向，當
      時因為該路段禁止迴轉標誌，所以我們請他迴轉往台北方
      向，該方向有一個亞洲水泥廠的地磅站，我們請異議人往
      新台五路那邊迴轉，我們是在往高速公路的涵洞下面等他
      ，就是北二高的橋底等他，異議人直接從大同路一段往新
      台五路的方向紅燈右轉，逕自離去，並沒有迴轉。我們看
      到他右轉過來，我們就在新台五路的對面等他，可是他沒
      有迴轉就離去。從異議人紅燈右轉，距離我們當時的停等
      他的位置有五、六百公尺。（異議人說當時都在等紅燈，
      且他的前面有車子，異議人如何右轉？）我們警車當時在
      外側車道，異議人的車子在中線，我們同事是直接下車去
      向異議人拿證件，異議人的前面有車子，那的地方有三角
      地帶，如果在中間車道比較難右轉，我們是在外車道比較
      好右轉，所以異議人要等下一個綠燈才可以右轉。那時我
      們車子已經在北二高橋下等，我確實有看到異議人紅燈右
      轉。」等語明確（見本院94年7 月4 日訊問筆錄第2 至4
      頁），並有證人庭呈手繪現場圖1 紙附卷可稽。
（三）次按交通警員製單舉發違反道路交通管理處罰條例所列之
      違規行為，係公務員基於職務上權力，依法就特定之具體
      事件所為具公法上效果之單方行政行為，基於公務員為公
      法上行為具有公信力之原則，該行政處分當可被推定為真
      正，本此公信原則，立法者乃賦予行政機關制定違反道路
      交通事件統一裁罰標準及處理細則，使執勤警員得當機處
      分以達其維護交通秩序、安全之行政目的。反之，若謂公
      務員一切行政行為均需預留證據以證其實，則國家行政勢
      必窒礙難行。本件執勤員警與異議人素不相識，且無嫌隙
      ，應無攀誣異議人之理。則本件異議人既未能提出任何關
      於舉發不實之事證，復查無任何證據足資證明執勤員警有
      何捏造事實違法取締之不法情事，執勤員警本於維護交通
      秩序、安全職責所為之舉發，自應受到合法、正確之推定
      ，而得據以認定異議人上開違規之事實。是以原處分機關
      據以援引上揭規定，就本件違規事件裁處罰鍰3600元，於
      法並無不當，本件異議為無理由。
（四）惟按汽車駕駛人違反道路交通管理處罰條例第53條規定者
      ，除裁處罰鍰外，並應予記違規點數3 點。原處分機關對
      於異議人前揭違規情形，僅裁處罰鍰3600元，漏未依規定
      予以記違規點數3 點，從而，異議人之異議雖無理由，然
      原處分既有前揭瑕疵而無可維持，即應由本院撤銷原處分
      ，自為裁罰如主文所示，以期適法。
據上論斷，應依道路交通案件處理辦法第 20 條前段，裁定如主
文。
中　　華　　民　　國　　94　　年　　8 　　月　　31　　日
                       交通法庭 法　官   吳幸娥
以上正本證明與原本無異
如不服本裁定應於送達後5日內向本院提出抗告狀
                                書記官　洪惠玲
中　　華　　民　　國　　94　　年　　8 　　月　　31　　日
